【裁判字號】    89,上易,547
【裁判日期】    890411
【裁判案由】    詐欺
【裁判全文】
臺灣高等法院刑事判決                        八十九年度上易字第五四七號
    上  訴  人  甲○○
    即  被  告
    選任辯護人  吳武川
    上  訴  人  丙○○
    即  被  告
右列被告因詐欺案件，不服臺灣桃園地方法院八十八年度易字第一五二五號，中華民
國八十八年七月卅日第一審判決（起訴案號：臺灣桃園地方法院檢察署八十八年度偵
字第一五二五號）提起上訴，本院判決如左：
    主  文
原判決撤銷。
丙○○、甲○○共同以意圖為自己不法之所有、以詐術使人將本人之物交付為常業，
各處有期徒刑壹年，緩刑年。
    事  實
丙○○、甲○○自民國八十七年十二月起，意圖為自己不法之所有，各受已滿十八歲
、自稱「李副理」之不詳姓名女子雇用，基於共同犯罪之意思聯絡而在桃園地區為「
李副理」分擔詐取財物事宜。由「李副理」假藉星城傳播公司招募男職員名目託登廣
告，並在電話中向不特定之應徵者佯稱可於繳交保證金後代為媒介女客伴遊交際營利
，俟應徵者陷於錯誤允為給付後，再由「李副理」以電話陸續派遣丙○○、甲○○或
其他已滿十八歲之受僱人，分別前往約定地點受領應徵者所交付之現金或手提電腦等
財物，再依指示轉交其他收款人員或匯入指定郵局帳戶。丙○○、甲○○或按各次代
收金額抽取一成，或則於代收實物手提電腦之後由「李副理」託人輾轉交付新臺幣（
下同）二千元為酬，其中丙○○連續受派收取財物約十餘次，累計分得贓款二萬五千
元，甲○○則連續受派收款三次，累計分得贓款四千元，均以此為常業。嗣有應徵者
乙○○先後交付一萬三千元而未見媒介交易，查覺其詐報警誘捕，與「李副理」約定
於同月廿五日晚間交付三萬元，而於當日下午十時卅分左右及同月廿六日零時左右先
後在桃園縣桃園市○○路○○街口、同市○○路武陵高級中學前逮捕受派前往收款之
丙○○、甲○○，該次共同詐欺取財犯行因此未能得手。經桃園縣警察局桃園分局報
請臺灣桃園地方法院檢察署檢察官偵查起訴。
    理  由
一上訴人丙○○、甲○○對其如何受雇而參與前述共同詐欺行為之經過，均已在偵審
中自白甚詳，所供內容互核無異，且與告訴人乙○○指訴被害情形相符，又有上訴
  人丙○○所提出之報紙廣告、匯款單據及桃園郵局00000000─○○二號函
  覆上訴人所供匯入贓款帳戶往來明細表可為佐證。上訴人雖各辯稱單純受雇收款無
  意犯罪云云，但依其供述受派收取財物之情形以觀，多係於不特定之時、地機動為
  之，所收款項之處理方式亦係出於臨時指示，或則要求轉匯、或則另由他人轉交，
  受雇人與所謂「李副理」間互不謀面而概以電話聯繫，在在足見意在層層掩蔽規避
  追查，且工作性質僅為出面收款，計酬卻高達代收款項一成而與所處理事務殊不相
  當，顯難認無從事不法行為之認識，所辯不足以推翻前述對其不利之積極證據。事
  證明確，犯行已可認定。
二上訴人丙○○、甲○○二人皆因求職謀生而參與前述犯行，核其所為，係以犯刑法
  第三百三十九條第一項之罪為常業而構成同法第三百四十條之罪。彼二人與自稱「
  李副理」之女子及其他參與本案犯行之受僱人間互有犯意聯絡及行為分擔，各應論
  以共同正犯。公訴人求依連續詐欺取財罪名論處，尚有未洽，起訴法條應予變更。
  原審予以論罪科刑，雖非無見，但未詳酌被告二人賴此為生之事證致未論以常業犯
  ，適用法則不無違誤。被告上訴執持前詞否認犯罪雖無可取，但原判決既有可議，
  即屬無可維持，仍應撤銷改判。審酌上訴人丙○○於行為時甫滿十八歲，因年少識
  淺、涉世未深而犯刑章，甲○○因謀職困難、迫於家累未遑深慮觸法，二人在本案
  共犯結構中止於附從並非首惡等一切情狀，認宜各處法定最低度刑如主文所示。上
  訴人均未受有期徒刑以上刑之宣告，有刑事資訊全國前案查詢資料在卷可憑，其因
  一時失慮觸法，有如前述，經此科刑教訓應能知所警惕而不致再犯，各予宣告緩刑
  三年，以啟自新。
三依刑事訴訟法第三百六十九條第一項前段、第三百六十四條、第二百九十九條第一
  項前段、第三百條，刑法第二十八條、第三百四十條、第七十四條第一款，罰金罰
  鍰提高標準條例第一條前段，判決如主文。
本案經檢察官吳國南到庭執行職務。
中    華    民    國      八十九      年      四      月      十一      日
                              臺灣高等法院刑事第廿三庭
                                  審判長法  官  劉  靜  嫻
                                        法  官  宋      祺
                                        法  官  林  勤  綱
不得上訴
刑法第三百四十條
以犯前條之罪為常業者，處一年以上七年以下有期徒刑，得併科五千元以下罰金。


司法院資訊處製作；財團法人民間司法改革基金會備份。
